【裁判字號】    98,上易,2661
【裁判日期】    990205
【裁判案由】    竊佔等
【裁判全文】
臺灣高等法院刑事判決                98年度上易字第2661號
上  訴  人  臺灣桃園地方法院檢察署檢察官
被      告  甲○○（原名王興榮）
上列上訴人因被告竊佔等案件，不服臺灣桃園地方法院98年度易
字第691號，中華民國98年9月14日第一審判決（起訴案號：臺灣
桃園地方法院檢察署97年度偵字第7170號），提起上訴，本院判
決如下：
    主  文
原判決關於竊佔無罪部分撤銷。
甲○○意圖為自己不法之利益，而竊佔他人之不動產，處有期徒
刑參月，如易科罰金，以新臺幣壹仟元折算壹日；減為有期徒刑
壹月又拾伍日，如易科罰金，以新臺幣壹仟元折算壹日。
其他上訴駁回。
    事  實
一、甲○○明知坐落桃園縣蘆竹鄉○○段598地號（下稱598地號
    ）土地係賴君通所有，於民國（下同）95年12月間，僱請工
    人施工重建登記為其子王麒懿名義，坐落桃園縣蘆竹鄉○○
    段597地號（下稱597地號）土地，門牌號碼桃園縣蘆竹鄉○
    ○路○段100巷 5號之建物（ 下稱：系爭房屋 ）時，為圖工
    程車方便進出及施工，竟基於毀損之犯意，將賴君通設置在
    598 地號土地上之圍籬剪破並將固定圍籬大門之鐵絲剪開，
    致圍籬破損、大門傾倒，無法發揮阻絕他人進入之功能，足
    生損害於賴君通。
二、甲○○明知前開 598地號土地為賴君通所有，於95年12月間
    ，僱請工人施工重建系爭房屋時，竟意圖為自己不法所有，
    基於竊佔之犯意，指示不知情之建築工人將系爭房屋越界建
    築至賴君通所有 598地號土地上，佔用 598地號土地面積達
    1.55平方公尺（詳如附件）。
三、案經賴君通訴請臺灣桃園地方法院檢察署檢察官偵查後聲請
    簡易判決處刑。
    理  由
壹、本案所引用之供述及非供述證據，經原審依法踐行調查證據
    程序，檢察官、被告及選任辯護人均不爭執各該證據之證據
    能力，且亦查無依法應排除其證據能力之情形，是以如後所
    引用證據之證據能力均無疑義，合先敘明。
貳、上訴駁回即有罪部分（即毀損罪部分）：
一、被告於本院審理時未到庭，其於原審矢口否認有上開毀損犯
    行，辯稱：伊係為修繕因強制執行拆除而破損之房屋，始剪
    破圍籬及剪開大門鐵絲，屬行使臨地使用權，且於修繕完畢
    後，已將圍籬及大門回復原狀，並無毀損之故意，自未構成
    毀損罪云云。惟查：
  (一)被告已自承有剪破圍籬及剪開大門鐵絲之行為，核與證人林
    萬來證述之情節相符，並有現場照片在卷可參，被告前開毀
    損行為，堪認屬實。
  (二)雖被告以前詞置辯，但被告縱有臨地使用權，仍不得觸犯法
    律之規範，並應依誠實及信用方法為之，且不得以損害他人
    為主要目的，而觀諸本案被告使用臨地之方法係破壞告訴人
    賴君通設置之圍籬及大門，此舉不僅明顯侵犯賴君通設置圍
    籬禁止他人進入私人土地之權利，更使賴君通之財產法益受
    到不法侵害，被告以臨地使用權為由主張其無毀損之故意云
    云，自不足採。況依卷附現場圍籬遭破壞之照片所示，原本
    完整之鐵絲圍籬已遭剪掉而不復存在，圍籬大門亦因綑綁之
    鐵絲遭剪開而傾倒，堪認已失圍籬及大門原有之防閑功能，
    且依一般社會通念，鐵絲圍籬或綑綁大門之鐵絲遭剪破、剪
    斷後既已失其完整性，自已達毀損之程度，被告辯稱事後已
    將圍籬及大門回復，並無毀損行為云云，亦無足取。
  (三)綜上所述，被告所辯顯屬卸責之飾詞，不足採信，本件事證
    明確，被告毀損犯行堪以認定。
二、核被告所為，係犯刑法第 354條之毀損罪。被告犯罪時間係
    在96年 4月24日以前，已合於中華民國九十六年罪犯減刑條
    例之規定，應依同條例第2條第1項第 3款之規定減其宣告刑
    2分之1。
三、原審同此認定，因依刑法第354條、第42條第3項，刑法施行
    法第1條之1第1項、第2項前段，中華民國九十六年罪犯減刑
    條例第2條第1項第3款、第7條各規定，於審酌被告犯罪之動
    機、目的、手段、所生危害程度及犯後態度等一切情狀，量
    處罰金新臺幣1萬元，並諭知如易服勞役，以新臺幣1千元折
    算1日，暨依前開減刑條例之規定，減為罰金新臺幣5千元，
    並諭知如易服勞役，以新臺幣1千元折算1日。核其認事用法
    ，俱無違誤。又按量刑之輕重，係屬事實審法院得依職權自
    由裁量之事項，苟已斟酌刑法第57條各款所列情狀，而未逾
    越法定刑度，不得遽指為違法。原判決就被告犯罪情節，已
    在事實欄明白認定及於理由欄詳加論斷，並敘明審酌被告犯
    罪等一切情狀，量處上開刑期，就刑罰裁量職權之行使，既
    未逾越法律所規定之範圍，亦無濫用權限之情形，自不得認
    其量刑有何不當。公訴人上訴意旨，指摘原判決此部分量刑
    過輕，為無理由，應予駁回。
參、撤銷改判即竊佔部分：
一、被告於本院審理時未到庭，其於原審堅詞否認有竊佔犯行，
    辯稱：伊並未竊佔告訴人土地，係複丈成果圖丈量有誤，且
    現場並無明顯界標可資認定地界，伊僅能依告訴人設置之圍
    籬為界線修繕房屋，主觀上並無竊佔故意等語。惟查：
  (一)系爭房屋占用告訴人所有之598地號上面積 1.55平方公尺之
    土地，有檢察官勘驗筆錄、桃園縣蘆竹地政事務所8月2日複
    丈成果圖及現場照片在卷可考。又本件案外人王麒懿與告訴
    人間，因系爭房屋部分占用告訴人土地涉訟，業經臺灣桃園
    地方法院93年度訴字第1019號、臺灣高等法院94年度上易字
    第 8號判決王麒懿應拆屋返還賴君通土地確定在案，而前開
    拆屋還地訴訟中，地政人員已數度測量雙方土地界線定樁地
    點，且被告於該等案件中均係擔任訴訟代理人，有前開判決
    書在卷為憑，是以被告對地政人員所測量之雙方土地分界，
    當能清楚知悉，何能諉為無所認識。
  (二)被告雖辯稱桃園縣蘆竹地政事務所8月2日複丈成果有誤云云
    ，但查桃園縣蘆竹地政事務所係測量地界之專業機關，實施
    測量之人員亦為專業之地政人員，地政事務所依實測之結果
    繪製複丈成果圖，自有其專業性及準確性，被告既未指出該
    複丈成果有何誤測情況，所辯即屬無據，且亦無重新測量之
    必要。
  (三)被告於偵查中自承其很清楚土地範圍在何處，且該屋部分因
    遭強制執行拆除，於重建前即已請地政單位測量過等語，並
    有被告於95年12月13日申請蘆竹地政事務所複丈之土地複丈
    成果圖在卷可參，衡情被告於該屋重建前既迭經丈量與告訴
    人土地間之界址，豈有不知雙方界址之理。況被告空言抗辯
    地政事務所複丈為「偽測」或「有誤」，益徵被告明知雙方
    界址，否則何以有「偽測」或「有誤」之說詞。
  (四)被告亦不否認前遭強制執行拆屋，其後再建非從拆除的兩端
    點直接拉直線砌牆，而係將外牆往外延伸為三個立面等語，
    雖其於原審審理時自承其不知前遭強制執行時是否有多拆除
    其房屋等語，但法院於強制執行拆除越界建築之房屋時僅拆
    除至界址，為事理之常，衡情被告既未認知強制執行時誤拆
    其未越界之房屋，即已對強制執行拆除處為雙方界址一事，
    至為明瞭，乃被告再次建房屋時未依拆除線拉直砌牆，而係
    再行突出建築，自有竊佔告訴人土地之故意無疑。
  (五)被告雖另辯稱其修繕房屋之界線係緊鄰告訴人設置之圍籬，
    並無越界之故意，惟證人即告訴人之女乙○○證稱：強制執
    行時，執行官建議圍籬要設在自己之土地內，不要在界址上
    ，以免再有爭執，且其於被告興建中，即已透過工人及村長
    向被告告知越界建築一事等語，證人蔡安然亦證稱其曾向被
    告轉達被告重建的房子又占到賴君通之土地等語，是姑不論
    被告修繕房屋之界線係緊鄰告訴人設置之圍籬，其既已明知
    雙方界址所在，且於告訴人多次表達已越界建築，仍置之不
    理，顯有竊佔告訴人土地之故意。被告辯稱其主觀上無竊佔
    之犯意，不足採信。至證人蔡安然固另證稱：當時被告告訴
    伊是按照地政測量來蓋，絕不會超過圍籬，被告認為沒有超
    過圍籬就可以等語，證人乙○○於原審審理時證稱：伊胞弟
    向伊提及土地被占用時，系爭房屋應該已經修繕好等語，但
    證人蔡安然關於被告所稱係按照地政測量建築云云，顯與越
    界建築之事實不符，亦不足採。另證人乙○○所稱：系爭房
    屋「應該」已經修繕好等語，語意亦不確定，自不足據為有
    利於被告之認定。
  (六)觀諸桃園縣蘆竹地政事務所8月2日複丈成果圖之測量結果，
    被告越界建築之範圍長寬各約0.6公尺及3.4公尺，面積1.55
    平方公尺，越界部分非微，被告辯稱其不知已占用 598地號
    土地一節，要非無據。
  (七)綜上所述，被告竊佔罪責，事證明確，犯行堪以認定。
二、核被告所為，係犯刑法第320條第2項、第1項之竊佔罪。被
    告利用不知情之建築工人竊佔土地，為間接正犯。被告犯罪
    時間係在96年4月24日以前，已合於中華民國九十六年罪犯
    減刑條例之規定，應依同條例第2條第1項第3款之規定減其
    宣告刑2分之1。
三、原審未為詳究，遽為此部分被告無罪之諭知，尚嫌欠洽。公
    訴人上訴意旨，執此指摘原判決不當，為有理由，應予撤銷
    改判。爰審酌被告素行、犯罪之動機、目的、方法、竊佔土
    地之面積、期間、對告訴人所生損害以及犯罪後否認犯行，
    態度不佳等一切情狀，量處有期徒刑3月，並諭知易科罰金
    之折算標準，暨依前開減刑條例之規定，減為有期徒刑1 月
    又15日，並諭知易科罰金之折算標準。
肆、被告經合法傳喚，無正當理由不到庭，爰不待其陳述逕行判
    決。
據上論斷，應依刑事訴訟法第369條第1項前段、第364條、第299
條第1項前段、第368條、第371條，刑法第320條第2項、第1項、
第41條第1項，刑法施行法第1條之1第1項、第2項前段，中華民
國九十六年罪犯減刑條例第2條第1項第3款、第7條，判決如主文
。
本案經檢察官吳茂松到庭執行職務。
中    華    民    國    99    年    2    月    5      日
              刑事第五庭    審判長法  官 高明哲
                                  法  官 高玉舜
                                  法  官 林洲富
以上正本證明與原本無異。
不得上訴。
                                  書記官 張美華
中    華    民    國    99    年    2    月    5      日
附錄本案論罪科刑法條全文：
中華民國刑法第354條
（毀損器物罪）
毀棄、損壞前二條以外之他人之物或致令不堪用，足以生損害於
公眾或他人者，處 2 年以下有期徒刑、拘役或 5 百元以下罰金
中華民國刑法第320條
意圖為自己或第三人不法之所有，而竊取他人之動產者，為竊盜
罪，處5 年以下有期徒刑、拘役或5 百元以下罰金。
意圖為自己或第三人不法之利益，而竊佔他人之不動產者，依前
項之規定處斷。
前二項之未遂犯罰之。


司法院資訊處製作；財團法人民間司法改革基金會備份。
